【裁判字號】    97,交抗,706
【裁判日期】    970630
【裁判案由】    聲明異議
【裁判全文】
臺灣高等法院臺中分院刑事裁定         97年度交抗字第706號
抗  告  人
即受處分人  甲○○
上列抗告人因違反道路交通管理處罰條例聲明異議案件，不服臺
灣彰化地方法院中華民國97年5月30日裁定（97年度交聲字第695
號），提起抗告，本院裁定如下：
    主  文
抗告駁回。
    理  由
一、原裁定意旨略以：抗告人之戶籍地址係彰化縣彰化市○○里
    ○○路○段539巷43弄9號，原處分機關對前開住址之送達行
    為，並無不法，因於民國（下同）95年11月29日送達未獲會
    晤應受送達人本人，亦無受領文書之同居人、受僱人或應受
    送達處所之接收郵件人員，故為寄存送達，自寄存之日起經
    10日發生送達效力。抗告人向原處分機關提出異議，應自送
    達生效之翌日即95年12月10日，起算20日，至95年12月29日
    止之前為之，惟依當事人之住所，應加計在途期間2日，又
    95年12月31日該日係星期日，翌日為國定假日，從而抗告人
    至遲應於96年1月2日前提出異議。然抗告人遲至97年5月16
    日始提出異議書狀，其聲明異議顯然不合法律上程式，且無
    從補正，應予駁回等語。
二、抗告意旨略以：抗告人對違規事實不爭執，惟因未曾收到罰
    單，亦未收到郵局信件招領之通知，故無從繳納罰緩，卻因
    而導致加重處罰，實不合理。經向郵局詢問，收件人如未領
    取掛號信件，經兩次通知後，即不再行通知，半年後未領取
    之信件將退回原寄件人。送達文書應係送達至收件人，始為
    合理，爰依法提起抗告，請求撤銷原裁定等語。
三、經查：
（一）按處理違反道路交通管理事件，有關文書送達之程序，依
      行政程序法之規定。送達，於應受送達人之住居所、事務
      所或營業所為之。於應送達處所不獲會晤應受送達人時，
      得將文書付與有辨別事理能力之同居人、受僱人或應送達
      處所之接收郵件人員。送達，不能依前2條規定為之者，
      得將文書寄存送達地之地方自治或警察機關，並作送達通
      知書2份，1份黏貼於應受送達人住居所、事務所、營業所
      或其就業處所門首，另1份交由鄰居轉交或置於該送達處
      所信箱或其他適當位置，以為送達。前項情形，由郵政機
      關為送達者，得將文書寄存於送達地之郵政機關。寄存機
      關自收受寄存文書之日起，應保存3個月。法院受理有關
      交通事件，準用刑事訴訟法之規定。送達文書，除本章有
      特別規定外，準用民事訴訟法之規定。寄存送達，自寄存
      之日起，經10日發生效力。違反道路交通管理事件統一裁
      罰基準及處理細則第5條，行政程序法第72條第1項前段、
      第73條第1項、第74條，道路交通管理處罰條例第89條，
      刑事訴訟法第62條，民事訴訟法第138條第2項分別定有明
      文。
（二）次按受處分人不服道路交通管理處罰條例第8條所定主管
      機關所為之處罰者，得於接到裁決書之翌日起20日內，向
      管轄地方法院聲明異議，道路交通管理處罰條例第87條第
      1項定有明文。交通法庭認聲明異議不合法律上之程式，
      且無從補正者，應以裁定駁回之；依道路交通管理處罰條
      例第87條規定向管轄法院聲明異議之期間，自裁決送達之
      翌日起算，並得依法扣除在途期間；交通法庭認聲明異議
      不合法律上之程式，且無從補正，或其異議權已喪失者，
      應以裁定駁回之，道路交通案件處理辦法第12條、第18條
      亦分別定有明文。另道路交通異議案件，當事人非居住於
      處罰機關所在之鄉、鎮、市，但居住於受理聲明異議案件
      法院之管轄區域者，應依法院訴訟當事人在途期間標準第
      2條第1款中之地方法院在途期間欄所載日數，扣除在途期
      間，同標準第4條亦定有明文。
（三）本件抗告人之戶籍登記地址係自94年2月5日起迄今均為「
      彰化縣彰化市○○里○○路○段539巷43弄9號」，有個人
      基本資料查詢結果1紙附卷可稽，原處分機關即交通部公
      路總局臺中區監理所彰化監理站依法製作彰監四字第裁64
      -ZCA094448號裁決書後，向抗告人前開地址所為之送達行
      為，並無不法，惟原處分機關經交由郵政機關向抗告人位
      於「彰化縣彰化市○○里○○路○段539巷43弄9號」之住
      所地為送達後，因未獲會晤應受送達人本人，亦無受領文
      書之同居人、受僱人或應受送達處分接收郵件人員，已將
      該送達文書自95年11月29日起寄存於彰化中央路郵局，並
      作送達通知書2份，1份黏貼於應受送達人住居所門首，1
      份置於於該受送達處所信箱或其他適當位置，以為送達，
      此有原處分機關之送達證書影本1份在卷足憑，堪認本件
      裁決書業已符合行政程序法第74條規定，為寄存送達，縱
      令受處分人並未前往領取該通知書，仍自寄存之日起，經
      10日發生送達效力，受處分人如對是項裁決不服欲提起異
      議，依照前揭說明，應自送達生效之翌日即95年12月10日
      起算20日，至95年12月29日止之前為之。抗告意旨雖辯稱
      未曾收受裁決書，亦未收到郵局信件招領之通知，故無從
      繳納罰緩，惟上開裁決書業於95年12月9日合法寄存送達
      ，縱抗告人實際上未領取郵件，亦不影響原已發生之送達
      效力。
（四）另本件抗告人之住所，依道路交通案件處理辦法第12條及
      法院訴訟當事人在途期間標準第4條之規定，其在途期間
      為2日，應加計之。從而受處分人至遲應於95年12月31日
      （該日為星期日，翌日為國定假日，故應順延至96年1月2
      日）以前，向原處分機關提出異議，始為合法。然受處分
      人卻遲至97年5月16日始向彰化監理站提出異議書狀，此
      有蓋有彰化監理站公文收文專用章之聲明異議狀1份在卷
      可考，顯已逾20日之異議期間，是抗告人之聲明異議顯然
      不合法律上程式，且無從補正。綜上所述，本件抗告人聲
      明異議已逾異議期間，原審裁定駁回抗告人異議之聲請，
      經核於法並無不合，抗告人抗告為無理由，應予駁回。
四、據上論結，應依道路交通案件處理辦法第26條，刑事訴訟法
    第412條，裁定如主文。
中    華    民    國    97    年    6     月    30    日
            刑事第十庭    審判長法  官  林  照  明
                                法  官  郭  瑞  祥
                                法  官  林  欽  章
上列正本證明與原本無異。
不得再抗告。
                                書記官  許  哲  禎
中    華    民    國    97    年    7     月    4     日


司法院資訊處製作；財團法人民間司法改革基金會備份。
